臺灣板橋地方法院刑事判決　　　　　　　　　　　　　九十一年度交訴字第八四號
　　公　訴　人　臺灣板橋地方法院檢察署檢察官
　　被　　　告　丙○○　男　四.
右列被告因公共危險等案件，經檢察官提起公訴 (九十一年度偵字第七二○八號)，
本院判決如左：
    主  文
丙○○駕駛動力交通工具肇事，致人受傷而逃逸，處有期徒刑壹年。緩刑肆年。
被訴酒後不能安全駕駛而駕駛部分無罪。
其餘被訴過失傷害部分公訴不受理。
    事  實
一、丙○○於民國九十一年一月十三日下午六時許，於駕駛ＨＩ─一五四一號自用小
    貨車，沿臺北縣新莊市○○路往樹林方向行駛，當行經龍安路三一一號前時，亦
    應注意在劃有分向限制線之路段，不得駛入來車之車道內，而依當時情形為晴天
    ，視距良好，為乾燥、無缺陷、無障礙物之柏油路面，並無不能注意之情形，竟
    疏於注意，貿然駕車駛入對向車道，適對向甲○○騎乘ＦＤＤ─九三○號機車後
    載其妻乙○○行經該處，閃避不及，而遭丙○○所駕駛之自用小貨車右側擦撞，
    致令甲○○、乙○○連同機車倒地，乙○○受有左踝開放性骨折脫位併皮膚壞死
    及左膝開放性骨折等傷害（甲○○未受傷）。丙○○見狀不思救助，竟因心虛加
    速駕車逃逸。嗣於次日即同年一月十四日凌晨三時許，為警循線在台北縣土城市
    ○○路○段五十巷十八號二樓丙○○住處查獲
二、案經乙○○訴由台北縣政府警察局新莊分局報請臺灣板橋地方法院檢察署檢察官
    偵查起訴。
    理    由
壹、有罪部分（被訴肇事逃逸罪部分）：
一、右揭犯罪事實，業據被告丙○○於本院審理時坦白承認，核與告訴人乙○○指訴
    、證人甲○○證述情節相符，並有新泰綜合醫院出具之診斷證明書乙紙、道路交
    通事故調查報告表各一紙及現場照片四幀在卷可稽。又在劃有分向限制線之路段
    ，不得駛入來車道之車道內，道路交通安全規則第九十七條第二款定有明文，被
    告駕車自應注意上述道路交通安全規定，且依當時路況，又無不能注意之情形，
    竟疏未注意為之，以致肇事，致告訴人受傷，被告應有過失，且據臺灣省台北縣
    區車輛行車事故鑑定委員會亦同此見解。被告過失駕駛行為，核與告訴人之受傷
    間，具有相當因果關係。被告駕車肇事，致人受傷，竟不思加以救援，逃離現場
    ，被告犯行，堪以認定。
二、核被告所為，係犯刑法第一百八十五條之四肇事逃逸罪。爰審酌被告因違反道路
    交通安全規則超越分向限制線因而肇事，肇事後逃逸，已與告訴人達成和解，且
    衡其犯罪所生危害、手段、告訴人所受之傷害等一切情狀，量處如主文所示之刑
    。又被告未曾受有期徒刑以上之宣告，有臺灣高等法院檢察署刑案記錄簡覆表附
    卷可稽，經此偵審教訓，已足使其知所惕勉，堪信無再犯之虞，認所宣告之刑，
    以暫不執行為適當，因併宣告如主文所示之緩刑。
貳、無罪部分（被訴酒後不能安全駕駛而駕駛罪部分）：
一、公訴意旨略以：被告丙○○於民國（下同）九十一年五月十一日凌晨二時許，因
    飲用酒類過量，已達不能安全駕駛動力交通工具之程度，明知飲酒後其吐氣酒精
    成分超過每公升零點二五毫克以上者不得駕車，且其酒後已達於不能安全駕駛機
    車之程度，竟於九十一年一月十三日下午六時許，於駕駛ＨＩ─一五四一號自用
    小貨車，沿臺北縣新莊市○○路往樹林方向行駛，當行經龍安路三一一號前時，
    亦應注意在劃有分向限制線之路段，不得駛入來車之車道內，而依當時情形，當
    時為晴天，視距良好，為乾燥、無缺陷、無障礙物之柏油路面，並無不能注意之
    情形，竟疏於注意，貿然駕車駛入對向車道，適對向甲○○騎乘ＦＤＤ─九三○
    號機車後載其妻乙○○行經該處，閃避不及，而遭丙○○所駕駛之自用小貨車右
    側擦撞，致令甲○○、乙○○連同機車倒地，乙○○受有右足踝開放性骨折脫位
    併皮膚壞死及左膝開放性骨折等傷害（甲○○未受傷）。丙○○見狀不思救助，
    竟因心虛加速駕車逃逸。嗣於次日即同年一月十四日凌晨三時許，為警循線在台
    北縣土城市○○路○段五十巷十八號二樓丙○○住處查獲，並測得其吐氣酒精濃
    度每公升零點一毫克，因認被告涉有刑法第一百八十五條之三服用酒類不能安全
    駕駛動力交通工具而駕駛罪嫌云云。
二、惟按犯罪事實應依證據認定之，無證據不得推定其犯罪事實，又不能證明被告犯
    罪者，應諭知無罪之判決，刑事訴訟法第一百五十四條、第三百零一條分別定有
    明文。再按犯罪事實之認定，應憑證據，如未能發現相當證據，或證據不足以證
    明，自不能以推測或擬制之方法，以為裁判基礎（最高法院四十年臺上字第八十
    六號判例參照）。又認定不利於被告之事實，須依積極證據，茍積極證據不足為
    不利於被告事實之認定時，即應為有利於被告之認定，更不必有何有利之證據，
    有最高法院四十年臺上字第八十六號、三十年上字第八一六號判例可資參照。而
    認定犯罪事實所憑之證據，無論為直接證據或間接證據，其為訴訟上之證明，須
    於通常一般之人均不致於有所懷疑，而得確信其為真實之程度者，始得據之為有
    罪之認定，倘其證明尚未達到此一程度，而有合理性懷疑之存在時，即無從為有
    罪之確信，亦有最高法院七十六年臺上字第四九八六號判例可資參酌。本件公訴
    意旨認被告觸犯刑法第一百八十五條之三服用酒類不能安全駕駛動力交通工具而
    駕駛罪嫌，無非係以被告於警訊時自稱車禍當時不知所措，心生畏懼、害怕，才
    離開現場等語，則其返回家中後焉有飲酒之理？又其肇事後至查獲時，已距八、
    九小時之久，而伊遭警查獲後，吐氣中仍測得每公升零點一毫克之酒精濃度，此
    有酒精吐氣測試表附卷可憑，顯見伊於車禍前，曾有過量飲酒之事實等證物為其
    論據。訊據被告矢口否認於前揭時地飲酒駕車，係在事故發生後，到家中才飲酒
    ，駕車時並未飲酒等語。
三、經查：被告於警訊時對於是否酒後駕車一節，係供稱「是在車禍發生後喝的酒測
    ○點一毫克」（參見偵查卷第五頁背面），因此被告對於是否酒後駕車，及是否
    達於不能安全駕駛動力交通工具一節，並未自白﹔再參酌被告於警訊時實施酒測
    之時間為九十一年一月十四日凌晨三時零二分，酒測值為零點一毫克，並無過量
    飲酒之情形。而卷附之刑法第一百八十三條之三案件測試觀察紀錄表，其測試時
    間亦在九十一年一月十四日凌晨三時零三分，距離肇事時間已相距九小時，且該
    測試觀察紀錄表並未觀察被告有有何酒醉之狀態，因此，該酒測單、測試觀察紀
    錄表等二紙，均難以作為認定被告酒醉駕車之證據。至於公訴人上開推論，純屬
    臆測之詞，難以作為認定被告有罪之證據。
四、綜上所述，酒測單、刑法第一百八十五條之三測試觀察紀錄表等證據，均無從證
    明被告有酒醉駕車之情形，自難以刑法第一百八十五條之三之公共危險罪相繩。
    此外復查無其他積極證據足資證明被告所為充分該當於上開公共危險罪之構成要
    件，而被告亦不負有自證無罪之義務，揆諸前揭條文規定及判例意旨，應為被告
    無罪判決之諭知。
參、不受理部分：（被訴過失傷害部分）
一、公訴意旨略以：被告丙○○於民國（下同）九十一年一月十三日下午六時許，於
    駕駛ＨＩ─一五四一號自用小貨車，沿臺北縣新莊市○○路往樹林方向行駛，當
    行經龍安路三一一號前時，應注意在劃有分向限制線之路段，不得駛入來車之車
    道內，而依當時情形，當時為晴天，視距良好，為乾燥、無缺陷、無障礙物之柏
    油路面，並無不能注意之情形，竟疏於注意，竟疏於注意，貿然駕車駛入對向車
    道，適對向甲○○騎乘ＦＤＤ─九三○號機車後載其妻乙○○行經該處，閃避不
    及，而遭丙○○所駕駛之自用小貨車右側擦撞，致令甲○○、乙○○連同機車倒
    地，乙○○受有右足踝開放性骨折脫位併皮膚壞死及左膝開放性骨折等傷害（甲○○未受傷），因認被告涉有刑法第二百八十四條第一項前段之過失傷害罪嫌。
二、按告訴乃論之罪，告訴人於第一審辯論終結前得撤回其告訴，又告訴經撤回者，
    應諭知不受理之判決，刑事訴訟法第二百三十八條第一項、第三百零三條第三款
    分別定有明文。經查此部分過失傷害犯行，起訴書認係觸犯刑法第二百八十四條
    第一項前段之罪，依同法第二百八十七條前段之規定，須告訴乃論。茲據告訴人
    乙○○撤回其告訴，依照上述之說明，自應諭知不受理之判決。
據上論斷，應依刑事訴訟法第二百九十九條第一項前段、第三百零一條、第三百零三
條第三款，刑法第一百八十五條之四、第七十四條第一款，判決如主文。
本案經檢察官馬中俐到庭執行職務。
中      華      民      國    九十一    年      十      月    三十一    日
                                      臺灣板橋地方法院刑事第六庭
                                          法  官  徐玉玲
右正本證明與原本無異。
如不服本判決，應於判決送達後十日內，向本院提出上訴狀。
                                          書記官  陳映孜
中      華      民      國    九十一    年      十      月    三十一    日
（附錄法條）
中華民國刑法第一百八十五條之四
駕駛動力交通工具肇事，致人死傷而逃逸者，處六月以上五年以下有期徒刑。
